---
title: "Лабораторна робота №2. Маніпулювання даними"
author: "Матвєєв Р.В."
date: "`r Sys.Date()`"
output: 
  html_document:
    toc: yes
    toc_float: true
    highlight: tango
---

```{r setup, include=FALSE}
library(knitr)
knitr::opts_chunk$set(echo = TRUE, message=FALSE, warning=FALSE)
```

## Вступ

У цій лабораторній роботі ми аналізуємо сервіс онлайн таксі.

### Імпортуємо бібліотеки

```{r}
#install.packages("RSQLite")
#install.packages("lubridate")
#install.packages("dplyr")
#install.packages("jsonlite")

#install.packages("purrr")
#install.packages("tidyr")
#install.packages("ggplot2")
#install.packages("plotly")

library(RSQLite)
library(lubridate)
library(dplyr)
library(jsonlite)

library(purrr)
library(tidyr)
library(ggplot2)
library(plotly)

```

### Підключення до бази даних та завантаження даних

```{r}
# Підключення до SQLite для використання збережених даних
sqlite_conn <- dbConnect(SQLite(), dbname = "orders.db")
# Отримання даних з таблиці з SQLite
orders <- dbGetQuery(sqlite_conn, "SELECT * FROM orders")
# Закриття з'єднання
dbDisconnect(sqlite_conn)
```

### Обробка даних: вилучення місць призначення та відправлення з JSON

```{r}
data <- orders %>%
  mutate(
    from_place = map_chr(where_from, ~ fromJSON(.)$place),
    to_place = map_chr(where_to, ~ ifelse(is.na(.) | . == "", "По городу", fromJSON(.)$place))
  )

# Топ популярних місць відправлення
top_places_from <- data %>%
  group_by(from_place, to_place) %>%
  summarise(count = n()) %>%
  arrange(desc(count)) %>%
  head(10)

# Виводимо топ-10 популярних місць відправлення
top_places_from %>%
  kable()
```

### Визначимо середню тривалість поїзком в залежності від часу доби

```{r}

# Розраховуємо тривалість поїздки (у хвилинах) та фільтруємо за розумним порогом

data <- orders %>%
  mutate(
    start_time = as.POSIXct(finish_pickup_date, origin = "1970-01-01"),
    end_time = as.POSIXct(finish_date),
    # Обчислення тривалості поїздки у хвилинах
    duration = as.numeric(difftime(end_time, start_time, units = "mins"))
  )

# Топ-10 найдовших поїздок
top_durations <- data %>%
  arrange(desc(duration)) %>%
  head(10)

# Виводимо топ-10 найдовших поїздок
top_durations %>% select(id, start_time, end_time, duration)

# Відсікаємо аномальні значення

data <- data %>%
  filter(duration > 0 & duration <= 300) 

# Середня тривалість поїздок за часом доби

time_of_day_analysis <- data %>%
  mutate(
    time_of_day = case_when(
      hour(start_time) >= 5 & hour(start_time) < 12 ~ "Утро",
      hour(start_time) >= 12 & hour(start_time) < 17 ~ "День",
      hour(start_time) >= 17 & hour(start_time) < 21 ~ "Вечер",
      TRUE ~ "Ночь"
    )
  ) %>%
  group_by(time_of_day) %>%
  summarise(avg_duration = mean(duration, na.rm = TRUE))

# Виведення середнього часу поїздок за часом доби
time_of_day_analysis

```

### Як попит на таксі змінюється залежно від дня та часу доби ?

```{r}
# Обробка даних для аналізу за годинами та днями тижня
data <- orders %>%
  mutate(
    hour = hour(as.POSIXct(create_date, origin = "1970-01-01")),
    day = wday(as.POSIXct(create_date, origin = "1970-01-01"), label = TRUE)
  ) %>%
  group_by(day, hour) %>%
  summarise(count = mean(n(), na.rm = TRUE)) %>%
  ungroup() %>%
  pivot_wider(names_from = hour, values_from = count, values_fill = 0) %>%
  pivot_longer(cols = -day, names_to = "hour", values_to = "count")

# Перетворення hour у числовий формат
data$hour <- as.numeric(data$hour)

# Побудова графіка
p <- ggplot(data, aes(x = hour, y = count, color = day)) +
  geom_line() +
  labs(title = "Середня кількість поїздок за днями тижня та годинами",
       x = "Година", y = "Середня кількість поїздок") +
  theme_minimal()

# Перетворюємо графік ggplot у інтерактивний plotly
ggplotly(p)
```

### Пунктуальність водіїв: Вивчити час подачі таксі до місця замовлення.

```{r}
# Перетворюємо часові мітки у формат datetime
data <- orders %>%
  mutate(
    create_date = as.POSIXct(create_date),
    create_time = as.POSIXct(start_pickup_date),
    pickup_time = as.POSIXct(finish_pickup_date),
    wait_time = as.numeric(difftime(pickup_time, create_time, units = "mins")),
    season = case_when(
      month(create_date) %in% c(12, 1, 2) ~ "Зима",
      month(create_date) %in% c(3, 4, 5) ~ "Весна",
      month(create_date) %in% c(6, 7, 8) ~ "Літо",
      TRUE ~ "Осінь"
    )
  ) %>%
  filter(wait_time > 0 & wait_time <= 30)

mean_wait <- data %>%
  group_by(hour = hour(create_time), season) %>%
  summarise(avg_wait_time = mean(wait_time, na.rm = TRUE))

# Графік середнього часу очікування
p <- ggplot(mean_wait, aes(x = factor(hour), y = avg_wait_time, fill = season)) +
  geom_bar(stat = "identity", position = "dodge") +
  scale_fill_manual(values = c("Зима" = "#1f78b4", "Весна" = "#33a02c", "Літо" = "#e31a1c", "Осінь" = "#ff7f00")) +
    labs(title = "Середній час очікування таксі за годинами дня та сезонами",
       x = "Години дня",
       y = "Середній час очікування (хв)") +
  theme_minimal()

# Перетворюємо графік ggplot у інтерактивний plotly
ggplotly(p)
```

### Популярність тарифів залежно від середньої дистанції та тривалості поїздок

```{r}

# Групуємо дані за замовленнями
orders_data <- orders %>%
  mutate(
    total_distance = inside_distance + outside_distance,
    create_time = as.POSIXct(start_pickup_date),
    pickup_time = as.POSIXct(finish_pickup_date),
    wait_time = as.numeric(difftime(pickup_time, create_time, units = "mins")),
  ) %>%
  filter(total_distance > 0, total_distance <= 50, wait_time > 0, wait_time <= 30)


# Групування даних
orders_data <- orders_data %>%
  group_by(dist_group = cut(total_distance, breaks = seq(0, 50, by = 2)),
           time_group = cut(wait_time, breaks = seq(0, 30, by = 2))) %>%
  summarise(count = n(),
            avg_dist = mean(total_distance, na.rm = TRUE),
            avg_wait_time = mean(wait_time, na.rm = TRUE))


ggplot(orders_data, aes(x = avg_dist, y = avg_wait_time)) +
  geom_point(aes(size = count), alpha = 1/2) +
  geom_smooth() +
  scale_size_area() + 
  labs(
    title = "Залежність кількості замовлень від дистанції та часу подачі",
    x = "Дистанція (км)",
    y = "Час подачі (хв)"
  ) +
  theme_minimal()
```


### Популярність тарифів залежно від середньої дистанції та тривалості поїздок

```{r}
library(tidyverse)

# Готуємо дані для аналізу популярності тарифів залежно від дистанції
tariffs_data <- orders %>%
  mutate(
    total_distance = inside_distance + outside_distance
  ) %>%
  filter(rec_tariff > 0, total_distance > 0, total_distance <= 50) %>%
  group_by(type_tariff, dist_group = cut(total_distance, breaks = seq(0, 50, by = 1))) %>%
  summarise(count = n(), .groups = 'drop') %>%
  # Перетворюємо фактори у числовий формат для графіка
  mutate(dist_group_num = as.numeric(sub("\\((.+),.+\\]", "\\1", as.character(dist_group))))


head(tariffs_data)

# Побудова графіка залежності кількості замовлень від дистанції за тарифами
p <- ggplot(tariffs_data, aes(x = dist_group_num, y = count, color = type_tariff)) +
  geom_line() +
    labs(
    title = "Популярність тарифів залежно від дистанції поїздки",
    x = "Дистанція (км)",
    y = "Кількість замовлень"
  ) +
  theme_minimal()

ggplotly(p)
```


### Отримаємо подальшу інформацію для наступного завдання

```{r}
# Підключення до SQLite для використання збережених даних
sqlite_conn <- dbConnect(SQLite(), dbname = "orders_stat.db")
# Отримання даних з таблиці з SQLite
data <- dbGetQuery(sqlite_conn, "SELECT * FROM orders_stat")
# Закриття з'єднання
dbDisconnect(sqlite_conn)
```

### Лояльність клієнтів: Оцінити, які клієнти найчастіше користуються послугами, щоб виявити "постійних" клієнтів.

```{r}
# Фільтрація активних клієнтів
active_clients <- data %>%
  filter(trip_count > 1) # наприклад, клієнти з більш ніж 1 поїздкою

# Візуалізація: кількість поїздок на клієнта
p <- ggplot(active_clients, aes(x = trip_count)) +
  geom_histogram(binwidth = 0.5, fill = "skyblue", color = "black") +
  labs(
    title = "Частота поїздок за клієнтами",
    x = "Кількість поїздок",
    y = "Кількість клієнтів"
  ) +
  theme_minimal()

ggplotly(p)

# Візуалізація: зв'язок днів з першої поїздки та кількості поїздок
p <- ggplot(active_clients, aes(x = days_since_first_trip, y = trip_count)) +
  geom_point(alpha = 0.5) +
  geom_smooth(method = "lm") +
  labs(
    title = "Кількість поїздок за часом з першої поїздки",
    x = "Днів з першої поїздки",
    y = "Кількість поїздок"
  ) +
  theme_minimal()

ggplotly(p)

```
