---
title: "RGR"
author: "Матвєєв Р.В."
date: "`r Sys.Date()`"
output: 
  html_document:
    toc: yes
    toc_float: true
    highlight: tango
---

```{r setup, include=FALSE}
library(knitr)
knitr::opts_chunk$set(echo = TRUE, message=FALSE, warning=FALSE)
```


```{r}
library(DBI)
library(RSQLite)
library(dplyr)
library(lubridate)
library(caret)
```

```{r}
library(doParallel)
cl <- makeCluster(detectCores() - 1)  # Використовуємо всі ядра, крім одного
registerDoParallel(cl)
```


# Вступ

У цій роботі ми реалізуємо модель для прогнозування пункту призначення клієнта. На додаток до основних характеристик поїздки (час, тариф, місце відправлення), враховуватиметься історія клієнта.

# Підготовка даних



```{r}
# Підключення до бази даних
db <- dbConnect(SQLite(), dbname = "orders.db")
# Завантаження даних
query <- "SELECT * FROM orders WHERE client_id IN (176779,104756,23722,211166,30980)"
#query <- "SELECT * FROM orders"
orders <- dbGetQuery(db, query)
dbDisconnect(db)

# Оптимізація з використанням mutate
data <- orders %>%
  mutate(
    from_lat = as.numeric(from_lat),
    from_lon = as.numeric(from_lon),
    to_lat = as.numeric(to_lat),
    to_lon = as.numeric(to_lon),
    hour = as.numeric(format(as.POSIXct(create_date), "%H")),  # Отримання години із часу замовлення
    day_of_week = as.numeric(format(as.POSIXct(create_date), "%u")),  # Отримання дня тижня
  )

# Видалення зайвих колонок
data <- subset(data, select = -c(create_date))

# Видалення пропущених значень
data <- na.omit(data)

# Вибір найпопулярніших пунктів призначення (класифікація)
top_destinations <- data %>%
  group_by(to_lat, to_lon) %>%
  summarise(count = n()) %>%
  arrange(desc(count)) %>%
  ungroup() %>%  # Знімає групування
  slice(1:20)  # Топ-20 пунктів

top_destinations %>%
  #head() %>%
  kable()

data <- data %>%
  mutate(
    destination = factor(
      ifelse(
        paste0(round(to_lat, 4), ",", round(to_lon, 4)) %in% 
          paste0(round(top_destinations$to_lat, 4), ",", round(top_destinations$to_lon, 4)),
        paste0(round(to_lat, 4), ",", round(to_lon, 4)),
        "Other"
      )
    )
  )

```

# Аналіз історії клієнта

Додамо історичні дані для кожного клієнта:
- Кількість попередніх замовлень.
- Найчастіший пункт призначення.

```{r}
# Кількість попередніх замовлень
client_history <- data %>%
  group_by(client_id) %>%
  summarise(
    total_orders = n(),
    frequent_destination = names(sort(table(destination), decreasing = TRUE)[1])
  )

# Додавання інформації до основного набору даних
data <- data %>%
  left_join(client_history, by = "client_id")

```

# Навчання моделі класифікації

```{r}
set.seed(1234)

# Розподіл на навчальну та тестову вибірки
trainIndex <- createDataPartition(data$destination, p = 0.8, list = FALSE)
trainSet <- data[trainIndex,]
testSet <- data[-trainIndex,]

# 5-кратна крос-валідація
control <- trainControl(method = "cv", number = 5)

# Навчання моделі (Random Forest)

model <- train(
  destination ~ from_lat + from_lon + hour + day_of_week + total_orders + frequent_destination,
  data = trainSet,
  method = "rf", # or fast alternative "ranger"
  trControl = control,
  #tuneGrid = expand.grid(mtry = 3),  # Зменшуємо кількість ознак для кожного дерева
  ntree = 150  # Зменшуємо кількість дерев
)

# Прогнозування
predictions <- predict(model, newdata = testSet)

cat("Розподіл прогнозованих значень:\n")
print(table(predictions))

# Перетворення на фактори з однаковими рівнями
#predictions <- factor(predictions, levels = levels(testSet$destination))
#testSet$destination <- factor(testSet$destination, levels = levels(testSet$destination))
# Видалення порожніх рівнів
#predictions <- droplevels(predictions)
#testSet$destination <- droplevels(testSet$destination)

# Оцінка моделі
result <- confusionMatrix(predictions, testSet$destination)

# Виведення таблиці "Overall Statistics"
overall_stats <- result$overall
kable(as.data.frame(t(overall_stats)), caption = "Overall Statistics")

```

# Навчання моделі регресії

```{r}
set.seed(1234)

# Встановлення пакету
library(pls)

# Підготовка даних
X <- as.matrix(trainSet[, c("from_lat", "from_lon", "hour", "day_of_week", "total_orders")])
Y <- as.matrix(trainSet[, c("to_lat", "to_lon")])

# Навчання моделі
pls_model <- plsr(Y ~ X, ncomp = 2, validation = "CV")

# Прогнозування
X_test <- as.matrix(testSet[, c("from_lat", "from_lon", "hour", "day_of_week", "total_orders")])
predictions <- predict(pls_model, newdata = X_test, ncomp = 2)

# Конвертація масиву в матрицю
predictions <- predictions[, , 1]

# Оцінка точності
mae_lat <- mean(abs(predictions[, 1] - testSet$to_lat))
mae_lon <- mean(abs(predictions[, 2] - testSet$to_lon))

cat("Середня абсолютна похибка для широти:", mae_lat, "\n")
cat("Середня абсолютна похибка для довготи:", mae_lon, "\n")


```


# Тестування

Показати топ-5 клієнтів за кількістю замовлень.
Передбачити ймовірний пункт призначення для конкретного клієнта, подаючи вхідні дані (точку А та поточний час).

```{r}
# Топ-5 клієнтів за кількістю замовлень
top_clients <- client_history %>%
  arrange(desc(total_orders)) %>%
  ungroup() %>%  # Знімає групування
  slice(1:5)

print("Топ-5 клієнтів за кількістю замовлень:")
print(top_clients)

# Передбачення пункту призначення для одного клієнта
predict_destination <- function(client_id, from_lat, from_lon, hour, day_of_week) {
  # Формуємо новий запис для прогнозу
  new_data <- data.frame(
    from_lat = from_lat,
    from_lon = from_lon,
    hour = hour,
    day_of_week = day_of_week,
    total_orders = client_history$total_orders[client_history$client_id == client_id],
    frequent_destination = client_history$frequent_destination[client_history$client_id == client_id]
  )

  # Прогнозуємо пункт призначення
  predicted_destination <- predict(model, new_data)
  return(predicted_destination)
}

# Приклад прогнозу для клієнта з top_clients
client_id <- top_clients$client_id[1]  # Вибираємо першого клієнта з топ-5
#'{"place":"улица Якуба Коласа, 19","locality":"Минск","porch":"","latitude":"53.9216011","longitude":"27.5882967"}'
from_lat <- 53.92160  # Точка А (широта)
from_lon <- 27.58829  # Точка А (довгота)
hour <- 0  # Поточний час
day_of_week <- 1  # Номер дня тижня

predicted <- predict_destination(client_id, from_lat, from_lon, hour, day_of_week)

cat("Ймовірний пункт призначення для клієнта", client_id, ":", predicted, "\n")

# Отримуємо рівні фактора
#levels(data$destination)

# Отримуємо рівні фактора
predicted_levels <- levels(data$destination)

# Отримуємо текстове значення фактора
predicted_destination_text <- predicted_levels[as.numeric(predicted)]

# Виводимо результат
cat("Ймовірний пункт призначення для клієнта", client_id, ":", predicted_destination_text, "\n")

```

У базі даних для цього клієнта є такі замовлення
{"place":"улица Якубова, 18","locality":"Минск","porch":"","latitude":"53.85261917","longitude":"27.59873581"}
які є у проміжок 0-1 часу дня понеділка

і це означає, що модель прогнозує достовірно


# Висновки

Ми створили модель для прогнозування пункту призначення клієнта, використовуючи такі ознаки:
- Місце відправлення.
- Час замовлення (година, день тижня).
- Історія клієнта (кількість замовлень, найпопулярніший пункт призначення).
- Це дозволяє значно покращити точність моделі завдяки персоналізованому підходу.

```{r}
stopCluster(cl)  # Зупиняємо паралельні обчислення
```
