---
title: "Лабораторна робота №7. Пошук асоціативних правил"
author: "Матвєєв Р.В."
date: "`r Sys.Date()`"
output: 
  html_document:
    toc: yes
    toc_float: true
    highlight: tango
---


```{r setup, include=FALSE}
knitr::opts_chunk$set(echo = TRUE, message=FALSE, warning=FALSE)
```


```{r}
library(DBI)
library(RSQLite)
library(dplyr)
library(jsonlite)
library(arules)
library(arulesViz)
```

# Вступ

Мета цієї роботи — виконати асоціативний аналіз даних замовлень таксі для виявлення правил, які допоможуть покращити процеси планування та управління сервісом. У ході роботи буде використано дані про час замовлення, пристрій користувача, тип поїздки (загородня чи міська), а також статус замовлення. Це дозволить знайти закономірності та запропонувати рекомендації для оптимізації роботи сервісу.

# Підготовка даних

Завантажимо дані з бази даних, обробимо їх та додамо нові ознаки.

```{r}
# Підключення до бази даних
db <- dbConnect(SQLite(), dbname = "orders.db")

# Завантаження даних
query <- "SELECT * FROM orders"
data <- dbGetQuery(db, query)
dbDisconnect(db)

# Обробка даних
data <- data %>%
  mutate(
    # Об'єднуємо статуси 'prepare_remove' та 'removed'
    status = case_when(
      status %in% c("prepare_remove", "removed") ~ "removed",
      TRUE ~ status
    ),
    # Час доби
    time_of_day = case_when(
      as.numeric(format(as.POSIXct(create_date), "%H")) %in% 6:11 ~ "Morning",
      as.numeric(format(as.POSIXct(create_date), "%H")) %in% 12:17 ~ "Day",
      as.numeric(format(as.POSIXct(create_date), "%H")) %in% 18:23 ~ "Evening",
      TRUE ~ "Night"
    ),
    # Ознака "загородня поїздка"
    outside_trip = ifelse(distance_outside > 0, "Yes", "No"),
    # Ознака "по місту"
    city_trip = ifelse(is.null(where_from), "Yes", "No")
  ) %>%
  select(-create_date, -create_from, -rec_tariff, -distance_outside, -where_from)  # Видаляємо зайві колонки

```

# Перетворення в формат транзакцій

Перетворимо дані в формат транзакцій для роботи з асоціативними правилами.

```{r}

# Перетворення у формат транзакцій
transactions <- as(data, "transactions")

# Перевірка даних
summary(transactions)

```

# Виконання алгоритму Apriori

Запустимо алгоритм Apriori для виявлення асоціативних правил.

```{r}
# Запуск алгоритму Apriori
rules <- apriori(
  transactions,
  parameter = list(supp = 0.01, conf = 0.8, maxlen = 5)
)

# Кількість знайдених правил
cat("Кількість знайдених правил:", length(rules), "\n")

# Виведення перших кількох правил
rules %>%
  inspect() %>% ## print all rules
  knitr::kable() 

```

# Фільтрація правил

Знайдемо правила, які передбачають певний статус замовлення.

```{r}
# Фільтрація правил за статусом
rules_status <- apriori(
  transactions,
  parameter = list(supp = 0.005, conf = 0.5),
  appearance = list(rhs = c("status=done", "status=cancel", "status=removed", "status=timeout"), default = "lhs")
)

# Сортування правил за ліфтом
rules_status_sorted <- sort(rules_status, by = "lift")

# Виведення перших кількох правил
rules_status_sorted %>%
  inspect() %>% ## print all rules
  knitr::kable() 

```

# Візуалізація результатів

Виконаємо візуалізацію знайдених правил.

```{r}
# Графічна візуалізація
plot(rules_status_sorted, method = "grouped")
plot(rules_status_sorted, method = "graph", control = list(type = "items"))

```

# Висновки

У цій роботі ми виконали асоціативний аналіз даних замовлень таксі. Було виявлено кілька правил, які пов'язують статуси замовлень із часом доби, типом пристрою та типом поїздки (загородня/міська). Ці результати можуть бути використані для оптимізації роботи сервісу та покращення обслуговування клієнтів.