---
title: "Лабораторна робота № 9. Веб скрепінг. Пакет rvest. Short-версія"
author: "Матвєєв Р.В."
date: "`r Sys.Date()`"
output: 
  html_document:
    toc: yes
    toc_float: true
    highlight: tango
---

```{r setup, include=FALSE}
knitr::opts_chunk$set(echo = TRUE, message=FALSE, warning=FALSE)
#options(repos = c(CRAN = "https://cloud.r-project.org"))
```

# Вступ

Отримати дані про якість повітря з веб-сторінки конкретної станції за допомогою пакету rvest.

# Установка та підключення бібліотек

```{r}
# Установка необхідних пакетів
#install.packages("rvest")
#install.packages("dplyr")

# Підключення бібліотек
library(rvest)
library(dplyr)
library(stringr)
library(xml2)


```

# Завантаження сторінки та отримання даних


```{r}
# URL сторінки станції
url <- "https://www.saveecobot.com/station/21630"

# Завантаження сторінки
page <- read_html(url)

# Знаходимо елемент <p>, що містить дані
p_element <- page %>%
  html_element(xpath = "//h4[contains(text(), 'Первинні дані')]/following-sibling::p")

# Видаляємо всі блоки <small> з цього елемента
p_element %>%
  html_nodes("small") %>%
  xml_remove()

# Тепер отримуємо очищений текст
raw_data <- p_element %>%
  html_text()

# Розділення даних за <br>
parsed_data <- strsplit(raw_data, "\n")[[1]]

# Видалення зайвих пробілів
parsed_data <- trimws(parsed_data)

# Видалення порожніх рядків
parsed_data <- parsed_data[parsed_data != ""]

# Функція для видалення емодзі
remove_emoji <- function(text) {
  stringr::str_remove_all(text, "[\\p{So}\\p{Sc}\\p{Sk}\\p{Sm}\\p{Cn}]+")
}

# Обробка даних: видалення емодзі та розділення на "ключ: значення"
parsed_data_cleaned <- lapply(parsed_data, function(row) {
  key <- sub(":.*", "", row) # Ліва частина до ":"
  key <- remove_emoji(key) # Видалення емодзі
  value <- sub(".*: ", "", row) # Права частина після ":"
  c(key = key, value = value)
})

# Перетворення у таблицю
data_table <- do.call(rbind, parsed_data_cleaned)
data_table <- as.data.frame(data_table, stringsAsFactors = FALSE)
colnames(data_table) <- c("Ключ", "Значення")

# Вивід результатів
print(data_table)
```

Формування таблиці з даними

```{r}


```
# Результати

Дані про якість повітря, отримані зі сторінки станції, представлені у вигляді таблиці:

# Висновки

За допомогою пакету rvest ми отримали актуальні дані про якість повітря зі сторінки конкретної станції. Це демонструє ефективність rvest для виконання веб-скрейпінгу статичних веб-сторінок.


