---
title: "Лабораторна робота № 8. Побудова ARIMA-моделі часового ряду і прогнозування на її основі (short version)"
author: "Матвєєв Р.В."
date: "`r Sys.Date()`"
output: 
  html_document:
    toc: yes
    toc_float: true
    highlight: tango
---

```{r setup, include=FALSE}
knitr::opts_chunk$set(echo = TRUE, message=FALSE, warning=FALSE)
```

Мета: Побудувати ARIMA-модель для прогнозування середньої вартості поїздок за місяць у сервісі таксі. Використовуватимемо дані про виконані поїздки, групуючи їх за місяцями, та створимо прогноз на наступні кілька періодів.

# Вступ

Прогнозування динаміки середньої вартості поїздок є важливим завданням для сервісів таксі, адже це дозволяє краще планувати ціноутворення та оцінювати попит у майбутніх періодах. У цій роботі ми побудуємо ARIMA-модель для прогнозування середньої вартості поїздок за місяць, використовуючи дані про виконані замовлення.

# Підготовка даних

```{r}
# Завантаження бібліотек
library(DBI)
library(RSQLite)
library(dplyr)
library(lubridate)
library(forecast)
library(ggplot2)

```

```{r}

# Підключення до бази даних
db <- dbConnect(SQLite(), dbname = "orders.db")

# Завантаження даних
query <- "SELECT * FROM orders"
data <- dbGetQuery(db, query)

# Перетворення Unix timestamp на дату та обчислення середньої вартості поїздок за місяць
data <- data %>%
  mutate(
    create_date = as_datetime(create_date),  # Перетворення Unix timestamp у дату
    month = floor_date(create_date, "month")  # Округлення до початку місяця
  ) %>%
  group_by(month) %>%
  summarize(avg_price = mean(total_price, na.rm = TRUE))

# Перетворення на часовий ряд
time_series <- ts(data$avg_price, start = c(year(min(data$month)), month(min(data$month))), frequency = 12)

# Виведення даних
print(head(data))

autoplot(time_series) +
  xlab("Місяць") +
  ylab("Середня вартість") +
  ggtitle("Динаміка середньої вартості поїздок")

```

# Побудова ARIMA-моделі

```{r}

# Побудова автоматичної ARIMA-моделі
fit <- auto.arima(time_series)

# Виведення результатів моделі
print(summary(fit))

# Прогноз на 12 місяців
forecast_data <- forecast(fit, h = 12)

# Візуалізація прогнозу
autoplot(forecast_data) +
  xlab("Місяць") + ylab("Середня вартість") +
  ggtitle("Прогноз середньої вартості поїздок")
```

# Побудова ARIMA-моделі вручну

```{r}
# Побудова ARIMA(1,1,1) вручну
fit_manual <- Arima(time_series, order = c(1, 1, 1))

# Виведення результатів
print(summary(fit_manual))

# Прогноз на 12 місяців
forecast_manual <- forecast(fit_manual, h = 12)

# Візуалізація
autoplot(forecast_manual) +
  xlab("Місяць") + ylab("Середня вартість") +
  ggtitle("Прогноз середньої вартості (ARIMA(1,1,1))")

```


# Висновки

У цій роботі ми побудували ARIMA-модель для прогнозування середньої вартості поїздок у сервісі таксі. Використання часових рядів дозволяє аналізувати динаміку цін та робити прогнози на наступні періоди. Отримані результати можуть бути використані для ухвалення рішень щодо ціноутворення та стратегічного планування.

