---
title: "Лабораторна робота №3. Розвідувальний аналіз даних. Візуалізація"
author: "Матвєєв Р.В."
date: "`r Sys.Date()`"
output: 
  html_document:
    toc: yes
    toc_float: true
    highlight: tango
---

```{r setup, include=FALSE}
library(knitr)
knitr::opts_chunk$set(echo = TRUE, message=FALSE, warning=FALSE)
```
## Вступ

У цій лабораторній роботі ми аналізуємо сервіс онлайн таксі.

### Імпортуємо бібліотеки

```{r}

#install.packages("corrplot", repos = "https://cloud.r-project.org/")
#install.packages("FactoMineR", repos = "https://cloud.r-project.org/")
#install.packages("funModeling", repos = "https://cloud.r-project.org/")
#install.packages("factoextra", repos = "https://cloud.r-project.org/")

library(RSQLite)
library(corrplot)
library(FactoMineR)
library(funModeling)
library(factoextra)
library(dplyr)

```

### Крок 1: Встановлення з'єднання та виконання SQL-запиту

```{r}
# Підключення до SQLite для використання збережених даних
sqlite_conn <- dbConnect(SQLite(), dbname = "orders.db")
# Отримання даних з таблиці з SQLite
taxi_data <- dbGetQuery(sqlite_conn, "SELECT * FROM orders")
# Закриття з'єднання
dbDisconnect(sqlite_conn)
```


### Крок 2: Перевірка та дослідження завантажених даних

```{r}

# Зведені вибіркові характеристики
taxi_data %>% 
  df_status() 

# Гістограм за всіма змінними
taxi_data %>%
  plot_num()

taxi_data_filtered <- taxi_data %>%
  filter(total_price <= 50)

# Приклад: Гістограма розподілу вартості подорожей
library(ggplot2)
ggplot(taxi_data_filtered, aes(x = total_price)) +
  geom_histogram(binwidth = 1) +
  labs(title = "Розподіл вартості поїздок", x = "Вартість", y = "Кількість поїздок") +
  scale_y_continuous(labels = scales::comma)  # Форматування осі Y для відображення цілих чисел

```

### Крок 3: Аналіз розподілу ключових показників

#### 3.1 Побудова гістограм для кожного показника

```{r}
taxi_data_filtered <- taxi_data %>% 
  mutate(
    create_date = as.POSIXct(create_date, origin = "1970-01-01"),
    distance_inside = (distance_inside + distance_slowly_inside) / 1000,
    distance_outside = (distance_outside + distance_slowly_outside) / 1000,
    distance = distance_inside + distance_outside,
    duration_inside = ( duration_inside + duration_slowly_inside) / 60,
    duration_outside = (duration_outside + duration_slowly_outside) / 60,
    duration = duration_inside + duration_outside,
    duration_stand = (duration_stand / 60),
    create_month = as.POSIXct(create_date, origin = "1970-01-01"),
    create_season = case_when(
      format(create_month, "%m") %in% c("03", "04", "05") ~ "Spring",
      format(create_month, "%m") %in% c("06", "07", "08") ~ "Summer",
      format(create_month, "%m") %in% c("09", "10", "11") ~ "Fall",
      format(create_month, "%m") %in% c("12", "01", "02") ~ "Winter"
    )
  ) %>% 
  filter(total_price > 0, total_price <= 50, duration <= 120, distance <= 90)


# Гістограма для загальної відстані
ggplot(taxi_data_filtered, aes(x = distance)) +
  geom_histogram(binwidth = 4) + 
  labs(title = "Розподіл загальної відстані поїздок", x = "Загальна відстань (км.)", y = "Кількість поїздок") +
  scale_y_continuous(labels = scales::comma)

# Гистограмма для общего времени
ggplot(taxi_data_filtered, aes(x = duration)) +
  geom_histogram(binwidth = 5) +  
  labs(title = "Розподіл загального часу поїздок", x = "Загальний час у дорозі (хв.)", y = "Кількість поїздок") +
  scale_y_continuous(labels = scales::comma)
```

#### 3.2. Коробчаста діаграма для порівняння вартості за датою (якщо create_date)

```{r}

# Додавання стовпця з місяцем і роком
taxi_data_filtered <- taxi_data_filtered %>%
  mutate(
    month = format(as.POSIXct(create_date, origin = "1970-01-01"), "%Y-%m") 
  )

# Побудова коробчастої діаграми за місяцями
ggplot(taxi_data_filtered, aes(x = as.factor(month), y = total_price)) +
  geom_boxplot() +
  labs(title = "Вартість поїздок по місяцях", x = "Місяць", y = "Вартість") +
  theme(axis.text.x = element_text(angle = 90, hjust = 1))

```

### Крок 4: Аналіз взаємозв'язків між ознаками

#### 4.1 Діаграма розсіювання

```{r}
# Діаграма розсіювання для total_price та distance_inside
ggplot(taxi_data_filtered, aes(x = distance, y = total_price)) +
  geom_point(alpha = 0.5) +
  labs(title = "Вартість поїздок vs Відстань", x = "Відстань (км)", y = "Вартість")

ggplot(taxi_data_filtered, aes(x = duration, y = total_price)) +
  geom_point(alpha = 0.5) +
  labs(title = "Вартість поїздок vs Загальний час у дорозі", x = "Загальний час (хв.)", y = "Вартість") +
  scale_y_continuous(labels = scales::comma)

```

#### 4.2 Теплова карта кореляцій

```{r}
# Розрахунок кореляцій
numeric_data <- taxi_data_filtered %>%
  select(total_price, distance_inside, distance_outside, duration_inside, duration_outside, duration_stand)

# Розрахунок кореляційної матриці
cor_matrix <- cor(numeric_data, use = "complete.obs")

# Візуалізація теплової карти
library(reshape2)
melted_cor_matrix <- melt(cor_matrix)

ggplot(data = melted_cor_matrix, aes(x = Var1, y = Var2, fill = value)) + 
  geom_tile() +
  scale_fill_gradient2(low = "blue", high = "red", mid = "white", midpoint = 0, limit = c(-1, 1)) +
  theme_minimal() +
  labs(title = "Кореляції між змінними", x = "", y = "") +
  theme(axis.text.x = element_text(angle = 90, hjust = 1)) # Поворот міток для кращої читаності

```

#### 4.3. Кореляційний аналіз із corrplot

```{r}
# Вибір основних змінних та розрахунок кореляційної матриці
cor_data <- taxi_data_filtered %>%
  select(total_price, distance, duration, duration_stand_before_moving, duration_stand) %>%
  na.omit()
cor_matrix <- cor(cor_data)

# Візуалізація кореляційної матриці
corrplot(cor_matrix, method = "circle", type = "upper", tl.col = "black", tl.srt = 45)
```


#### 4.4. Парні графіки (pairs)

```{r}
# Побудова парних графіків
pairs(cor_data, main = "Парні графіки для основних змінних")
```

### Крок 5: Аналіз основних компонентів (PCA)

#### Варіант №1

```{r}
# Стандартизація даних та видалення пропущених значень
pca_data <- taxi_data_filtered %>%
    select(total_price, distance_inside, distance_outside, duration_inside, duration_outside, duration_stand) %>%
  na.omit() %>%
  scale()

# Виконання PCA
pca_result <- prcomp(pca_data, center = TRUE, scale. = TRUE)

# Перегляд частки поясненої дисперсії кожною компонентою
summary(pca_result)

# Діаграма поясненої дисперсії
screeplot(pca_result, type = "lines", main = "Пояснена дисперсія основних компонентів")


# Дані для графіка
pca_df <- as.data.frame(pca_result$x)

# Графік даних за першими двома головними компонентами
ggplot(pca_df, aes(x = PC1, y = PC2)) +
  geom_point(alpha = 0.5) +
  labs(title = "Перші дві основні компоненти", x = "PC1", y = "PC2")

```


#### Варіант №2

```{r}
# Проведення PCA на стандартизованих даних
resPCA <- PCA(cor_data, scale.unit = TRUE, graph = FALSE)

# Отримання власних значень та кумулятивного відсотка
eigenvalues <- as.data.frame(resPCA$eig)
cumVar <- round(eigenvalues$`cumulative percentage of variance`[length(eigenvalues$eigenvalue[eigenvalues$eigenvalue >= 0.9])], 2)

# Screeplot з використанням factoextra
fviz_screeplot(resPCA, addlabels = TRUE, ylim = c(0, 50))

# Таблиця навантажень
knitr::kable(
  resPCA$var$coord[, 1:2],
  caption = "Таблиця навантажень для перших двох основних компонентів"
)

# Адаптований Biplot для таксі
fviz_pca_biplot(resPCA,
                geom = c("point"),
                habillage = as.factor(taxi_data_filtered$create_season),
                axes = c(1, 2),
                repel = TRUE,
                label = c("ind", "var"),
                select.var = list(name = c("total_price", "distance_total_km", "duration_total_min")),
                palette = c("#00FF7F", "#FFD700", "#FF8C00", "#1E90FF"), 
                addEllipses = TRUE
)


```






