---
title: "Лабораторна робота №6. Побудова моделей класифікації"
author: "Матвєєв Р.В."
date: "`r Sys.Date()`"
output: 
  html_document:
    toc: yes
    toc_float: true
    highlight: tango
---

```{r setup, include=FALSE}
knitr::opts_chunk$set(echo = TRUE, message=FALSE, warning=FALSE)
```

```{r}
library(DBI)
library(RSQLite)
library(caret)
library(dplyr)
```

# Вступ

У цій роботі розглядається побудова моделі класифікації, яка передбачає пункт призначення клієнта на основі факторів, таких як місце замовлення, час доби, день тижня та тип тарифу. Навчена модель зберігається у базі даних для подальшого використання, що дозволяє забезпечити її інтеграцію у реальні системи. Завдання поділяється на кілька етапів: підготовку даних, навчання моделі, збереження та відновлення моделі з бази даних, а також оцінку її точності.

Запропонований підхід може бути адаптований для вирішення інших задач, пов'язаних із аналізом даних у сфері транспортних послуг, таких як прогнозування завантаженості водіїв чи оптимізація маршрутів.

## Підготовка даних

### Завантаження даних з бази даних та підготовка ознак.

```{r}
# Підключення до бази даних
db <- dbConnect(SQLite(), dbname = "orders.db")

# Завантаження даних
query <- "SELECT * FROM orders"
data <- dbGetQuery(db, query)

# Оптимізація з використанням mutate
data <- data %>%
  mutate(
    from_lat = as.numeric(from_lat),
    from_lon = as.numeric(from_lon),
    to_lat = as.numeric(to_lat),
    to_lon = as.numeric(to_lon),
    hour = as.numeric(format(as.POSIXct(create_date), "%H")),  # Отримання години із часу замовлення
    day_of_week = as.numeric(format(as.POSIXct(create_date), "%u")),  # Отримання дня тижня
    destination = factor(paste0(round(to_lat, 3), ",", round(to_lon, 3)))  # Пункт призначення як фактор
  )

# Видалення зайвих колонок
data <- subset(data, select = -c(create_date))

```

### Розподіл даних і навчання моделі

Створення навчальної та тестової вибірки, налаштування та навчання моделі.

```{r}
# Розподіл даних на навчальну та тестову вибірки
set.seed(1234)
trainIndex <- createDataPartition(data$destination, p = .8, list = FALSE)
trainSet <- data[trainIndex,]
testSet <- data[-trainIndex,]

# Налаштування моделі
fitCtrl <- trainControl(method = "repeatedcv", number = 10, repeats = 5)
model <- train(destination ~  from_lat + from_lon + rec_tariff + hour + day_of_week, 
               data = trainSet, 
               method = "lda", 
               trControl = fitCtrl)

# Збереження остаточної моделі
fit <- model$finalModel
```

### Збереження моделі в базу даних

Збереження навченої моделі з використанням серіалізації.

```{r}
# Серіалізація моделі
fit_char <- rawToChar(serialize(fit, NULL, TRUE))

# Збереження моделі у базу даних
dbExecute(db, "CREATE TABLE IF NOT EXISTS models (id INTEGER PRIMARY KEY, model TEXT)")
dbExecute(db, "DELETE FROM models WHERE id = 1")
dbExecute(db, "INSERT INTO models (id, model) VALUES (?, ?)", params = list(1, fit_char))

```

## Імпорт моделі та тестування

Імпорт моделі з бази даних, прогнозування на тестових даних та оцінка якості.

```{r}
# Імпорт моделі

model_data <- dbGetQuery(db, "SELECT model FROM models WHERE id = 1")
fit_imported <- unserialize(charToRaw(model_data$model[1]))

# Прогнозування на тестових даних
predictions <- predict(fit_imported, newdata = testSet[, c("from_lat", "from_lon", "rec_tariff", "hour", "day_of_week")])

# Оцінка якості класифікації
matrix <- confusionMatrix(predictions$class, testSet$destination)

library(knitr)
# Виведення таблиці "Overall Statistics"
overall_stats <- matrix$overall
kable(as.data.frame(t(overall_stats)), caption = "Overall Statistics")


```

# Висновки

У цьому документі ми побудували модель класифікації, зберегли її в базу даних та застосували для прогнозування пункту призначення клієнтів. Методи можуть бути розширені для більш складних моделей чи задач.

